臺灣高等法院民事判決　　　　　　　　　95年度重上字第72號
上　訴　人　台灣電力股份有限公司
法定代理人　乙○○
訴訟代理人　黃碧芬律師
複　代理人　蕭相國律師
被　上訴人　伸宜企業有限公司
法定代理人　甲○○
訴訟代理人　張建鳴律師
上列當事人間請求損害賠償事件，上訴人對於中華民國94年12月
30日臺灣臺北地方法院94年度訴字第1241號第一審判決提起上訴
，本院於96年2月27日言詞辯論終結，判決如下：
    主      文
上訴駁回。
第二審訴訟費由上訴人負擔。
    事實及理由
一、上訴人之法定代理人原為黃營杉，嗣於訴訟程序進行中已變
    更為乙○○，此有上訴人提出經濟部民國（下同）95年2月7
    日經人字第09503652280號函、 行政院95年2月6日院授人力
    字第095006715號函附卷足稽（見本院卷第28-29頁），並經
    其於95年3月20日具狀聲明承受訴訟，應予准許， 合先敘明
    。
二、上訴人主張： 被上訴人位於台北縣汐止市○○路○段233巷8
    號之廠房（下稱被上訴人廠房）內於93年4月23日6時許發生
    火災， 並延燒至上訴人所屬汐止變電所位於同市路段209、
    211號之員工宿舍（下稱上訴人宿舍）， 造成上訴人受有新
    臺幣（下同）7,420,000元之損害。 被上訴人廠房發生火災
    造成上訴人宿舍受損，被上訴人即應負擔損害賠償之責。被
    上訴人廠房起火，既非天災，縱管線老舊疏未汰換，亦與「
    人」之因素有關，無論是被上訴人公司之法定代理人或其公
    司所屬員工，必至少有一人為真正加害人，而應由渠等負賠
    償損害之責任。為此依民法第185條、第28條、第188條及第
    191條等法律關係，求為判命被上訴人給付上訴人7,420,000
    元及自起訴狀繕本送達翌日起至清償日止按年息5%計算之利
    息等語。
三、被上訴人則以：伊否認上訴人宿舍係因遭被上訴人廠房發生
    之火災延燒而焚燬。且臺灣士林地方法院檢察署93年度偵字
    第8417號不起訴處分書中已明確排除被上訴人廠房擺放危險
    物品及化工原料自燃、人為以促燃劑縱火或以明火引燃、電
    氣失火三種原因，即無任何跡象顯示被上訴人對前述廠房之
    保管有何欠缺。且伊亦否認有管線老舊疏未汰換之情形，又
    上訴人並未舉證本案有何人為疏失之情形，且上訴人亦未舉
    證證明伊所受損害已達7,420,000元之程度等語， 資為抗辯
    。
四、原審對於上訴人之請求，為其敗訴之判決，上訴人聲明不服
    ，提起上訴，上訴聲明：(一)原判決廢棄。(二)被上訴人應給付
    上訴人7,420,000元， 及自起訴狀繕本送達翌日起至清償日
    止，按年息5%計算之利息。(三)願供擔保，請准宣告假執行。
    被上訴人答辯聲明：駁回上訴。
五、兩造不爭執之事實：
  (一)被上訴人廠房於93年4月23日6時許發生火災。
  (二)上訴人宿舍於同上時間因遭火災而致前揭房屋全毀。
  (三)就(一)之火災發生，被上訴人之法定代理人甲○○業經台灣士
    林地方法院檢察署93年度偵字第8417號為不起訴處分。
六、本件爭點：(一)上訴人請求被上訴人應負侵權行為是否罹於時
    效？(二)上訴人宿舍是否遭被上訴人廠房之火災延燒而焚毀？
    (三)被上訴人對於上開火災之發生，有無故意或過失？
七、爭點一：上訴人請求被上訴人應負侵權行為是否罹於時效？
  (一)被上訴人辯稱法人無侵權行為能力，故對法人主張侵權行為
    須依民法第188條、 第28條等規定請求法人負連帶賠償責任
    ，不能逕依侵權行為之規定，直接主張法人負損害賠償之責
    云云，然查：
  1.按我民法對於法人係採法人實在說，認法人有侵權行為之能
    力，亦即得為損害賠償之債之義務人，此觀民法第28條「法
    人對於其董事或職員因執行職務所加於他人之損害，與該行
    為人連帶負賠償責任」之規定自明（最高法院57年度台上字
    第720號判決參照）；又法人之一切事務， 對外均由其代表
    人代表為之，故代表人代表法人所為之行為，即屬法人之行
    為，其因此所加於他人之損害，該行為人尚須與法人負連帶
    賠償之責任，此觀民法第27條、第28條自明，是應認為法人
    有侵權行為之能力（最高法院93年度台上字第1956號判決參
    照）；且我國民法對於法人採法人實在說，認為法人有侵權
    行為之能力，自得為侵權行為損害賠償之債之義務人，此觀
    民法第28條：「法人對於其董事或其他有代表權之人因執行
    職務所加於他人之損害， 與該行為人連帶負賠償之責任。」
    之規定自明（最高法院93年台上字第1154號判決參照）。次
    按民法第28條所謂「因執行職務所加於他人之損害」，並不
    以因積極執行職務行為而生之損害為限，如依法律規定，董
    事負執行該職務之義務，而怠於執行時所加於他人的損害，
    亦包括在內（最高法院64年台上字第2236號判例參照）。
  2.查本件甲○○為被上訴人公司之法定代理人，故甲○○所為
    之行為，即屬法人之行為。又甲○○於本件果有怠於維護系
    爭房屋消防安全，導致系爭火災之發生，則被上訴人自須與
    甲○○負連帶賠償責任。故被上訴人辯稱法人無侵權行為能
    力，顯不足採。
  (二)被上訴人又辯稱上訴人對被上訴人之受僱人、董事等之損害
    賠償請求權已罹於時效，被上訴人援用渠等之時效利益，拒
    絕全部給付云云，然查：
  1.按連帶債務之債權人，得對於債務人中之一人或數人或其全
    體，同時或先後請求全部或一部之給付，民法第273條第1項
    定有明文。又連帶債務，依民法第273條第1項債權人本得對
    債務人之全體或一人為全部或一部之請求，故除有民法第27
    5條情形外，連帶債務人間， 並無所謂必須合一確定之情形
    （最高法院71年度台上字第111號裁定參照）。
  2.我國民法對於法人採取法人實在說，認為法人有侵權行為之
    能力，自得為侵權行為損害賠償之義務人，已如前述。連帶
    債務，債權人本得對債務人之全體或一人為全部或一部之請
    求，且連帶債務除有民法第275條所定之情形外， 並非必須
    合一確定，故上訴人自得請求被上訴人負損害賠償責任，且
    上訴人於93年2月16日請求被上訴人負損害賠償責任尚未罹
    於消滅時效。本件上訴人雖未向被上訴人之法定代理人、董
    事或任何職員請求，然並無消滅被上訴人之法定代理人、董
    事或任何職員全部債務之意思，且民法第28條又無同法第18
    8條第3項僱用人得對受僱人為求償之規定，被上訴人應負全
    部侵權損害賠償責任，是縱使被上訴人之董事或有代表權之
    人時效完成，被上訴人仍不得依民法第276條第2項之規定，
    為時效抗辯而免負或扣除該連帶債務，故被上訴人援用其受
    僱人、董事等之損害賠償請求權已罹於時效拒絕全部給付之
    辯解，自不足採。
  3.且民法第191條第1項規定：「土地上之建築物或其他工作物
    所致他人權利之損害，由工作物之所有人負賠償責任。」，
    可知被上訴人即得為損害賠償之債之義務人，故上訴人於93
    年2月16日起訴請求被上訴人負損害賠償責任尚未罹於消滅
    時效，被上訴人上開主張，自無依據。
八、爭點二：上訴人宿舍是否遭被上訴人廠房之火災延燒而焚毀
    ？
  (一)按因故意或過失，不法侵害他人之權利者，負連帶賠償責任
    ，民法第184條第1項前段定有明文。依該規定請求損害賠償
    者，應先就其主張之侵權行為之事實負舉證責任。本件上訴
    人主張伊所有上開宿舍於93年4月23日毀損原因係因遭被上
    訴人廠房於同日火災延燒所致，依上開說明，上訴人對於前
    揭權利受損之因果關係存在事實，自應負舉證之責。
  (二)經查：
    1.兩造之人員於93年8月31日上午10時， 曾就上訴人宿舍遭
      被上訴人廠房失火而延燒所造成損失如何分攤之問題，由
      上訴人召開「 汐止超高壓變電所宿舍區火災理賠協調會」
      並通知被上訴人派員與會，會中被上訴人所屬人員廖信中
      、郭明鴻均未否認上訴人宿舍焚燬原因確因遭被上訴人廠
      房發生之火災延燒所致，僅就被上訴人應否賠償及其數額
      有所爭議，故由上訴人所屬人員交付「宿舍區建築物等受
      損明細表」及「員工財產損失明細表」等供被上訴人參考
      ，此有被上訴人不爭執其真正之上訴人台北供電區營運處
      93年8月12日D北供汐字第93080219Y號函及93年8月31日上
      午10時之會議記錄等在卷足佐，揆諸前揭時間距系爭火災
      發生時未逾4個月，倘若被上訴人認為上訴人所言不實，
      豈會不為異議即派員與會？又豈能不在會議中表達否認上
      訴人宿舍遭焚燬係因受其所有之前揭廠房延燒所致之意見
      ？足見被上訴人於事故發生後，必已審認現場狀況，認為
      上訴人宿舍確遭被上訴人廠房延燒方才焚燬無疑；況本件
      曾經上訴人所屬人員黃明鄉以上開事由向台灣士林地方法
      院檢察署對於被上訴人之法定代理人甲○○提起毀損罪之
      刑事告訴，其告訴行為經檢察官認為其程序不備致不合法
      。又黃福壽於檢察官偵查中雖堅決否認就被上訴人之廠房
      發生火災一節有何故意或疏失，但其對於被上訴人廠房確
      實發生火災，並致上訴人宿舍因此燒毀情形嚴重等節並未
      爭執，此經原審調閱前揭偵查卷查明無訛；參以上訴人之
      受僱人王凱弘於警訊時分別指稱「（問：當時發生火警時
      你人在何處？作何事 ）我當時在我公司宿舍211號房（汐
      止市○○路○段211號3樓）內睡覺，大約在93年4月23日6
      時40分許‧‧‧後面發生火警，我‧‧‧發現火勢已經快
      要燒到我宿舍的後陽台‧‧‧等消防隊來的時候火勢就已
      經燒到我所住的宿舍了」、「我住的宿舍於93年4月23 日
      6時44分遭我宿舍後面的伸宜企業有限公司發生火災波及
      ‧‧‧」等語（見前揭偵查卷第23頁）。綜合前揭說明，
      堪認被上訴人於本件訴訟中所為否認，係屬推諉之詞，難
      以採信。
    2.況本件經前揭檢察署檢察官於火災發生後親赴現場勘驗結
      果，除發現被上訴人所有之上述廠房確實發生火災外，並
      發覺「‧‧‧該處東側八連路一段二○八號等（台灣電力
      公司汐止超高壓變電所員工宿舍）建築物外觀燃燒後情形
      並對照其相關位置，發現變電所員工宿舍後陽台燃燒情形
      以靠近伸宜企業公司辦公室位置較低， 有一明顯V字形燃
      燒現象，依火流延燒路徑研判，亦即顯示火流是由伸宜企
      業公司辦公室附近處所向其他處延燒」，故認為「本案起
      火處所位於汐止市○○路○段二二三巷八號（伸宜企業公
      司─木材行）東北側辦公室附近處所，火勢由該處向四週
      物品及其他處所延燒‧‧‧」等情，有前揭不起訴處分書
      附卷可按，並經原審調閱上開偵查卷核對無誤。又上開檢
      察官勘驗結果，並為兩造所不爭（ 見原審卷第56-57頁）
      ，堪信真實。參酌前揭檢察官履勘現場後所聞所見內容，
      足證上訴人主張：伊所有之上開宿舍發生毀損，係因被上
      訴人所屬廠房火災延燒造成，堪予相信。
    3.又依台北縣政府消防局檔案編號H04D23G1號火災原因調查
      報告書摘要所載，本件「五、火災原因之研判：(一)起火處
      所：(1)經勘查汐止市○○路○段二○八號等（台灣電力公
      司汐止超高壓變電所員工宿舍）燃燒後情形：經燃燒後建
      築物外觀‧‧‧建築物室內擺設物品燃燒後情形，發現均
      以越靠近後陽台處（伸宜企業有限公司－木材行）方向燒
      毀情形越嚴重，依火流延燒路徑研判，亦即顯示該處火流
      是由建築物後陽台處所向其他方向處所延燒‧‧‧(2)本案
      起火處所位於汐止市○○路○段223巷8號（ 伸宜企業有限
      公司－木材行）東北側辦公室附近處所，火勢由該處向四
      週物品及其他處所延燒」等情（見前揭偵查卷第34頁），
      以及前述偵查卷所附上訴人所有之前揭房屋於火災後之所
      攝之照片，其建築物外觀以3樓及4樓樓層部分有較明顯燃
      燒及碳化現象、以及室內殘餘物品以越近後陽台即越接近
      被上訴人處燒毀情形越嚴重各節（ 見前揭偵查卷第61-63
      頁），亦足證被上訴人廠房發生火災後，確有延燒及上訴
      人宿舍，因此上訴人主張上訴人宿舍係因被上訴人廠房所
      生火災延燒導致等語，自屬可採，被上訴人空言否認，為
      不足採。
九、爭點三：被上訴人對於上開火災之發生，有無故意或過失？
  (一)查本件上訴人宿舍雖因被上訴人廠房發生火災延燒致毀損，
    惟被上訴人廠房發生起火之原因，經臺北縣政府消防局火災
    調查科人員調查結果，認為「‧‧‧(三)起火原因研判：(1)危
    險物品、化工原料自燃可能性之研判：經現場勘查、檢視本
    案起火處並未發現有可造成自燃之危險物品、化工原料或其
    容器置放其內，故可排除上述物品自燃之可能性。(2)電氣因
    素引燃可能性之研判：經現場勘查、檢視起火處所並未尋獲
    通電中之短路痕，由於該處附近鐵材已嚴重燒毀（損），足
    見現場燃燒時產生之高溫及燒毀（損）情形嚴重，至於是否
    達到銅之熔解溫度無法研判，縱使尋獲通電中之短路痕亦無
    法研判係為原因痕或結果痕，故電氣因素引燃之可能性無法
    排除。(3)人為（縱火‧‧‧）因素引燃可能性之研判：經現
    場勘查、檢視發現未殘留有縱火所使用之促燃劑或其容器，
    經挖掘本案起火處所附近並採集碳化物殘跡共二處，以氣象
    層析質譜儀鑑析後，亦未發現含有石油系可燃性液體，但由
    於發生時間正值晨間六時許，該建築物又地處偏遠山區，並
    無保全或監視系統可作佐證，故雖可排除人為（以促然劑縱
    火）因素引燃之可能性，但以明火引燃之可能性無法排除。
    (4)綜上所述，本案火場雖經排除危險物品、化工原因自燃、
    人為（以促燃劑縱火）因素引燃之各項可能性後，但無法排
    除電氣及人為（以明火引燃）因素引燃可能性下，是故本案
    起火原因不明」等語， 有卷附臺北縣政府消防局93年5月20
    日火災原因調查報告內容可憑（ 見前述偵查卷第40-41頁）
    ，又兩造對於前開調查報告內容既亦無爭執，則參考前開調
    查報告說明各節之內容，可知本件被上訴人廠房火災之原因
    當非因其內存放危險物品或其他足以導致化工原因自燃原因
    之物品甚明，且亦排除係因被上訴人之所屬人員以促燃劑縱
    火所致，當可認定。
  (三)再者，依證人即發現本件火災之蘇東源於消防隊人員調查時
    指稱：伊於火災發生前後，未注意到有可疑之人、事、物，
    嗣於檢察官偵訊時亦稱：伊發現是被告（按：指甲○○）之
    工廠起火，沒有看到可疑之人，但伊衝進去（按：即被告廠
    房）看時，二樓的神明燈還亮的，而且冒火的地方是在辦公
    室旁邊等語（見前述偵查卷第121-122頁）； 參以火災原因
    調查報告內亦已敘明「(二)起火處所‧‧‧(3)經勘查汐止市○
    ○路○段二三三巷八號（伸宜企業公司─木材行）燃燒後情
    形：鳥瞰該建築物經燃燒後發現建築物鐵架鐵皮有嚴重變
    形、變色及彎曲現象，其內放置物品經燃燒後以靠近北側方
    向碳化、燒細、燒失情形較為嚴重，靠近南側之木材則有部
    分仍保持其完整原狀、原色、依火流延燒路徑研判，亦即顯
    示火流是由建築物北側向南側延燒。經勘查檢視該建築物
    西側之加工作業區，發現該區鐵架鐵皮有變形、變色及彎曲
    現象，但燒毀（損）情形較東側建築物輕微。經勘查檢視
    該建築物中間處，發現該處之鐵架鐵皮有嚴重變形、變色及
    彎曲現象，燒毀（損）情形較建築物西側之加工作業區嚴重
    。經勘查檢視該建築物南側之木材成品及半成品區，發現
    經燃燒後有部分仍保持其完整原狀、原色，顯示該處受燒輕
    微。經勘查檢視該建築物東北側辦公室處，發現該處之鐵
    架鐵皮有嚴重變形、變色及彎曲現象，燒毀（損）情形較建
    築物西側及南側嚴重，另勘查檢視該處東側八連路一段二○
    八號等（台灣電力公司汐止超高壓變電所員工宿舍）建築物
    外觀燃燒後情形並對照其相關位置，發現變電所員工宿舍後
    陽台燃燒情形以靠近伸宜企業公司辦公室位置較低，有一明
    顯V字形燃燒現象，依火流延燒路徑研判， 亦即顯示火流是
    由伸宜企業公司辦公室附近處所向其他處延燒‧‧‧(5)綜上
    所述，本案起火處所位於汐止市○○路○段二二三巷八號（
    伸宜企業公司─木材行）東北側辦公室附近處所，火勢由該
    處向四週物品及其他處所延燒‧‧‧」（見前揭偵查卷第39
    -40頁），可見被上訴人廠房內之起火所在， 確如證人蘇東
    源所述係位於辦公室內無疑，而上訴人對此亦不爭執，則證
    人蘇東源所稱發現起火情形及現場狀況等陳述，即足採信。
    又依證人蘇東源所言其在被上訴人廠房之辦公室內外所見，
    於起火當時，並無可疑之人在場，甚至台北縣政府消防局人
    員蔡國華於檢察官訊問時亦稱「‧‧‧本件‧‧‧未化驗出
    有促燃劑的使用，只能排除有用促燃劑的可能‧‧‧明火點
    燃及自動引火裝置‧‧‧在現場也無找到有積極證據有這樣
    的裝置」等語（見上開偵查卷第88頁），是以本件即難認為
    係屬人為故意以縱火之方式引燃；上訴人指稱被上訴人內有
    員工因此需要負責，故被上訴人需與其負擔連帶賠償責任云
    云，即乏依據。
  (四)另上訴人雖質疑被上訴人廠房辦公室內發生之火災，亦有可
    能係管線老舊疏未汰換，自應由被上訴人負連帶損害賠償之
    責云云。然被上訴人否認上情，且前揭火災原因調查報告亦
    指明「起火處所附近並未尋獲通電中之短路痕‧‧‧即使尋
    獲通電中之短路痕亦無法研判係為原因痕或結果痕」等語（
    見前揭偵查卷第40頁），且臺北縣政府消防局所屬人員蔡國
    華亦於偵訊中指稱「‧‧‧在起火點找不到電線熔痕，所以
    無法判斷是否為電線走火」乙節清楚（見前揭偵查卷第88頁
    ），益證本件火災實難認定係因被上訴人廠房內之電線短路
    所導致。況證人蘇東源於偵查中證稱：被上訴人的辦公室是
    個組合屋，是1、2樓，2樓有供神明的地方， 但伊衝進去看
    時，2樓的神明燈還亮的， 而且冒火的地方是在辦公室旁邊
    等語（見前述偵查卷第122頁）， 可知火災發生後，被上訴
    人廠房內辦公室於起火時，辦公室內之神明燈既仍為開啟光
    亮之狀態，可見當時廠房內之電線仍未短路，是知本件被上
    訴人廠房內之起火當非基於廠房內之電線短路所引起，故無
    論被上訴人廠房內之電氣、電線設備老舊與否，即與被上訴
    人廠房發生火災之事並無因果關係，毫無疑義。上訴人主張
    臺北縣消防局所出具之火災原因報告書，並非火災原因鑑定
    書，應將系爭火災原因送請臺北縣政府火災鑑定委員會鑑定
    云云，自不足採。
  (五)依前揭說明，本件被上訴人廠房雖曾發生火災，並因此延燒
    及於上訴人之宿舍，然上開火災之發生，既難認為係因被上
    訴人廠房內有擺設危險物品、化工原料自燃，或有人為（以
    促燃劑縱火或明火引燃）之因素所致，或係因於被上訴人廠
    房內之電氣短路而引起，是被上訴人引用前開事證並抗辯：
    伊就系爭火災之發生，對廠房之設置或保管並無欠缺，所屬
    人員亦無故意或過失云云，即屬可信。上訴人雖主張火災原
    因亦載明無法排除電氣及人為（以明火引燃）因素引燃可能
    云云，進而主張被上訴人應對本件火災所導致渠之損失負擔
    損害賠償責任，然其於被上訴人詳舉反證證明後，既未能舉
    證究係何人於何時、以何方法故意縱火或被上訴人及其所屬
    人員有何疏失導致系爭火災之發生，暨就被上訴人工廠所使
    用220伏特電力走火（短路 ）而引起火災等利己情節加以證
    明，則參酌最高法院20年度台上字第2466號判例「原告於其
    所主張之起訴原因，不能為相當之證明，而被告就其抗辯事
    實，已有相當之反證者，當然駁回原告之請求」之意旨，本
    件上訴人之主張，即不可採。
  (六)上訴人復主張被上訴人並未於被上訴人廠房設置消防安全設
    備，導致火災之發生， 被上訴人違反消防法第6條第1項第1
    款等規定，且被上訴人未依工廠法規定設置火災安全等設備
    ，致上訴人受有損害，被上訴人應負損害賠償責任等語，被
    上訴人抗辯此屬上訴人所提新攻擊防禦方法云云，查：
  1.按在第二審為訴之變更或追加，非經他造同意，不得為之。
    但民事訴訟法第255條第1項第2款至第6款情形，不在此限。
    又請求之基礎事實同一者，縱於訴狀送達後，原告仍得將原
    訴變更或追加他訴，無須得被告同意。此觀民事訴訟法第46
    6條第1項、第255條第1項第2款規定自明。 原告於第二審為
    訴之追加，苟其請求之基礎事實同一者，即非法所不許。所
    謂請求之基礎事實同一，係指變更或追加之訴與原訴之主要
    爭點有其共同性，各請求利益之主張在社會生活上可認為同
    一或關連，而就原請求之訴訟及證據資料，於審理繼續進行
    在相當程度範圍內具有同一性或一體性，得期待於後請求之
    審理予以利用，俾先後兩請求在同一程序得加以解決，避免
    重複審理，進而為統一解決紛爭者，即屬之（最高法院90年
    台上字第16號判決參照）。是以，上訴人於原審雖未主張被
    上訴人違反消防法、工廠法，惟核屬請求之基礎事實同一，
    揆諸前開說明，自應准許上訴人於本院為此主張。
  2.依消防安全設置標準第12條規定（見本院外放證物），被上
    訴人之工廠為丁類場所，依法僅須設置滅火器，而被上訴人
    業已提出消防設備採購單據為證（ 見本院卷第154-155頁）
    ，雖本件上訴人空言否認其真正，但未依民事訴訟法第266
    條提出爭執理由，顯然為無故爭執文書之真正，且上訴人亦
    未就被上訴人並無滅火器一事盡舉證之責，猶稱被上訴人違
    反消防法、工廠法云云，亦不足採。上訴人另主張本件火災
    係上訴人公司職員王凱宏所先發現，故認上訴人未設置消防
    警報設備云云，然查系爭火災之發生是否確為王凱宏所發現
    ，尚未經過調查，且依上開標準第19條規定，被上訴人之工
    廠並不須設置消防警報設備，上訴人仍執前詞主張被上訴人
    違反消防安全設置標準及違反工廠法云云，自屬無據。
  (七)上訴人另主張被上訴人工廠有2套不同之電力系統（110伏特
    及220伏特），惟查：
  1.被上訴人抗辯其工廠雖有2套不同之電力系統， 但由同一電
    力系統改變電壓為220伏特及110伏特，其電力來源均同一電
    表，殊無其中之一短路走火，另一尚可獨立運作之情形。又
    目擊者及鑑定報告均指向火災是發生於辦公室（見偵查卷火
    災現場平面及物品配置圖之起火場所平面圖暨物品配置圖）
    ，揆諸常情， 辦公室內均為使用110伏特之電力設備，神明
    燈所使用之電壓亦為110伏特， 如辦公室電線走火，神明燈
    電源必然斷線，足見本件並非由於電線老舊所致。
  2.又關於系爭廠房是否為電線失火一事，刑事不起訴處分書已
    交代甚詳，兩造於原審均表示無意見，上訴人仍執詞爭執其
    內容，自不足採。是以，上訴人主張被上訴人電線老舊疏未
    汰換等語，顯與事實不符。綜上所述，被上訴人之廠房，於
    設置或保管並無缺失，致使上訴人權利受有損害之情事，自
    無違反消防法、工廠法等情事，本件核與民法第191條第1項
    前段及民法第185條要件不符。
十、綜上，上訴人依民法第191條第1項前段、第185條、第188條
    、第28條等規定， 請求被上訴人給付上訴人7,420,000元及
    加付法定遲延利息，為無理由，不應准許。其假執行之聲請
    ，亦失附麗，難予准許。原審為上訴人敗訴之判決，並駁回
    其假執行之聲請，核無不合。上訴意旨指摘原判決不當，求
    予廢棄改判，為無理由，應予駁回。
十一、本件事證已臻明確，兩造其餘攻擊防禦方法，核與判決結
      果已不生任何影響，不再贅述。又上訴人聲請囑託臺北縣
      政府火災鑑定委員會鑑定起火原因係由被上訴人工廠內20
      0伏特電線走火（短路）所導致，亦無必要，併此敘明。
十二、據上論結，本件上訴為無理由，依民事訴訟法第449條第1
      項、第78條，判決如主文。
中　　華　　民　　國　96    年    3     月　　13  　　日
                  民事第十三庭
                      審判長法  官  劉勝吉
                            法  官  陳駿璧
                            法  官  李媛媛
正本係照原本作成。
如不服本判決，應於收受送達後20日內向本院提出上訴書狀，其
未表明上訴理由者，應於提出上訴後20日內向本院補提理由書狀
（均須按他造當事人之人數附繕本）上訴時應提出委任律師或具
有律師資格之人之委任狀；委任有律師資格者，另應附具律師資
格證書及釋明委任人與受任人有民事訴訟法第466條之1第1項但
書或第2項（詳附註）所定關係之釋明文書影本。
中　　華　　民　　國　　96　　年　　3 　　月　　13　　日
　　　　　　　　　　　　　　書記官  李翠齡
附註：
民事訴訟法第466條之1（第1項、第2項）：
對於第二審判決上訴，上訴人應委任律師為訴訟代理人。但上訴
人或其他法定代理人具有律師資格者，不在此限。
上訴人之配偶、三親等內之血親、二親等內之姻親，或上訴人為
法人、中央或地方機關時，其所屬專任人員具有律師資格並經法
院認為適當者，亦得為第三審訴訟代理人。
